臺北高等行政法院判決　　　　　　　　　　　　　　九十一年度訴字第四七三七號
　　　　　　　　　　　　　　　.
　　原　　　告　鎰伸國際企業有限公司
　　代　表　人　甲○○
　　訴訟代理人　羅美棋（律師）
　　被　　　告　財政部臺北市國稅局
　　代　表　人　張盛和（局長）
　　訴訟代理人　乙○○
右當事人間因營利事業所得稅事件，原告不服財政部中華民國九十一年九月十八日台
財訴字第○九○○○一九七一七號訴願決定，提起行政訴訟，本院判決如左：
　　主  文
原告之訴駁回。
訴訟費用由原告負擔。
　　事  實
一、事實概要：原告民國八十七年度營利事業所得稅結算申報，原列報佣金支出新台
    幣（下同）五一、五○四、二四九元，被告初查以國外佣金支出合約無約定代銷
    何種商品、數量、代銷價格及方法，又未能提示佣金收受人有實際提供仲介勞務
    證明文件，剔除國外佣金支出二○、八二四、四六三元，核定本期佣金支出為三
    ○、六七九、七八六元。原告不服申請復查，獲准追認佣金支出五、七五一、六
    四七元，其餘復查申請駁回。原告復就駁回復查申請部分提起訴願，遭決定駁回
    ，遂提起行政訴訟。
二、兩造聲明：
　(一)原告聲明：訴願決定及原處分不利原告部分均撤銷。
　(二)被告聲明：駁回原告之訴。
三、兩造之爭點：原告支付超出貨物價款百分之五之外銷佣金，有無正當理由？
　(一)原告主張之理由：
    1.按營利事業所得稅查核準則（下稱查核準則）第九十二條第四款規定外銷佣金
      超過出口貨物價款百分之五，經依規定取得有關憑證，提出正當理由及證明文
      據，並查核相符者，准予認列。被告查核原告八十七年營利事業所得稅佣金支
      出時，原告已依法提示佣金支出之相關憑據及佣金支出合約等文件供核，惟其
      均認無正當理由，不足採據而予以剔除。
    2.原告支付外銷貨物之代理商佣金，均係於代理商招攬客源後交易完成前，事先
      依合約所訂條款約定佣金條件，再出貨完成外銷行為，是以支付超過外銷貨價
      百分之五以上之佣金，係依事先所訂佣金合約而為支付。蓋與外商交易依約定
      行事，保證誠信，始可爭取外商客源。此外，被告核定原告八十七年度佣金支
      出僅以百分之五認列，將與前四個年度即八十三、八十四、八十五及八十六年
      度之核定不一致。
    3.原告已依查核準則第九十二條第四款及第五款之規定提示原告與國外代理商之
      代銷佣金合約及八十七年支付予NOVELTY DESING CORP.佣金之明細表、第一商
      業銀行匯出匯款交易憑證。本件爭執在於營利毛利為百分之二十三，支付佣金
      達百分之十八之正當理由，此因原告為貿易商，非製造商，成本費用較少，又
      因國外代理商之居間能力較強，故其要求百分之十八之佣金。原告若不同意，
      該公司將轉由其他公司銷售，則原告不僅平白損失百分之五之毛利，亦無法支
      付辦公室租金等固定開支，虧損更大，原告經評估結果遂同意支出上開佣金。
    4.營利事業承接生意，賺錢固為重要考量因素，惟有時則不得不遷就事實，少賺
      不虧地勉強作生意。以營造業或建築業為例，近幾年因經濟不景氣，不乏慮及
      長期配合之下包或工人之生計而承接生意以求平衡（只求不虧本，不求賺錢）
      之建築個案。原處分及訴願決定僅就獲利與否之角度思考，未考量其他因素而
      剔除原告超過百分之五之佣金支出一五、○七二、八一六元，洵有未洽，其應
      從商場實際經營面思考准予追認系爭佣金支出。
　(二)被告主張之理由：
    原告八十七年度營利事業所得稅結算申報，原列報佣金支出五一、五○四、二四
    九元，被告初查以國外佣金支出合約無約定代銷何種商品、數量、代銷價格及方
    法，又未能提示佣金收受人有實際提供仲介勞務證明文件，故剔除國外佣金支出
    二○、八二四、四六三元，核定本期佣金支出為三○、六七九、七八六元。原告
    主張其僅銷售「聖誕飾品」一種產品，又其與NOVELTY DESIGN CORP.已合作多年
    ，支付佣金之合約、支付方式及價格均與往年一樣。至支付佣金比率較高係因仲
    介商擁有客源，其所要求之佣金，若不接受，將為他人承接，為維持生存而接受
    其佣金條件；並檢附仲介合約、訂單、invoice、出口文件及往來文件供核云云
    。申經被告復查決定以，依原告提示之佣金合約、訂單、invoice、出口文件、
    往來文件及匯出匯款交易憑證等資料，經核其外銷營業收入百分之五之佣金支出
    ，尚可採信，准予追認佣金支出五、七五一、六四七元。其餘佣金支出一五、○
    七二、八一六元，因超過百分之五，且未能提供正當理由及證明文件供核，初查
    否准認列，核與查核準則第九十二條第四款規定，並無不合等由，駁回其復查之
    申請。原告仍表不服，主張鑒於當時景氣低迷，營運不佳，故以較高佣金搶單，
    乃情非得已，況原告所銷售之「聖誕飾品」毛利率高達百分之二三‧二八，而佣
    金僅佔百分之十八，尚有盈餘，如不搶單，恐難維生云云，提起訴願。經訴願決
    定以，查原告佣金支出一五、○七二、八一六元，因超過出口貨物百分之五，且
    原告未能提供正當理由及證明文件供核，被告否准認列，核與查核準則第九十二
    條第四款規定，並無不合。至原告所訴已提出正當理由乙節，查原告本期僅銷售
    「聖誕飾品」一種產品，該產品並非特殊商品，亦非高利潤產品，其毛利僅百分
    之二三‧二八，原告卻支付高達百分之十八之佣金，致營業淨利為虧損。所持為
    搶單之理由尚非正當，不足採據等由，駁回其訴願，亦無不妥。原告復執陳詞爭
    執，難謂有理。
　　理  由
一、按「營利事業所得之計算，以其本年度收入總額減除各項成本費用、損失及稅捐
    後之純益額為所得額。」所得稅法第二十四條第一項定有明文。次按「佣金支出
    ：．．．四、外銷佣金超過出口貨物價款百分之五，經依規定取得有關憑證，提
    出正當理由及證明文據並查核相符者，准予認定。五、佣金支出之原始憑證如下
    ：．．．(四)支付國外代理商或代銷商之佣金，應提示雙方簽訂之合約。已辦理結
    匯者，應提示結匯銀行書明匯款人及國外受款人姓名（名稱）、地址、結匯金額
    、日期等之結匯證明；未辦結匯者，應提示銀行匯付或轉付之證明文件。以票匯
    方式匯付者，應提示收款人確已實際收到該票匯款項或存入其帳戶之證明憑予認
    定。非屬代理商或代銷商，無法提示合約者，應於往來函電或信用狀載明給付佣
    金之約定事項。」復為查核準則第九十二條第四款及第五款第四目所明定。
二、原告八十七年度列報佣金支出五一、五○四、二四九元，被告初查以國外佣金支
    出合約無約定代銷何種商品、數量、代銷價格及方法，又未能提示佣金收受人有
    實際提供仲介勞務證明文件，剔除國外佣金支出二○、八二四、四六三元，核定
    本期佣金支出為三○、六七九、七八六元。原告檢附仲介合約、訂單、invoice
    、出口文件及往來文件申請復查，復查決定採信追認其外銷營業收入百分之五之
    佣金支出五、七五一、六四七元，其餘超過百分之五之佣金支出一五、○七二、
    八一六元，以未能提供正當理由仍維持原核定否准認列，原告循序提起行政訴訟
    ，兩造爭點所在為原告支付超出貨物價款百分之五之外銷佣金，有無正當理由？
    原告雖主張其所銷售之「聖誕飾品」毛利率高達百分之二三‧二八，而佣金僅佔
    百分之十八，尚有盈餘，而當時景氣低迷，營運不佳，故以較高佣金搶單，期能
    少賺不虧云云。惟查原告本期銷售之產品僅「聖誕飾品」一種，並非特殊商品，
    其稱毛利百分之二三‧二八，亦非高利潤，卻支付高達百分之十八之佣金，致營
    業淨利為虧損，與其所稱少賺不虧之考量不符，此外原告復未提供確有支付高額
    佣金必要之具體事證，被告以其所稱非正當理由，否准認列，並無違誤，訴願決
    定予以維持，亦無不合。原告徒執前詞，聲請撤銷，為無理由，應予駁回。
三、據上論結，本件原告之訴為無理由，爰依行政訴訟法第九十八條第三項前段，判
    決如主文。
中　　華　　民　　國　　九十三　　　年　　　 六　 　　月　　   十     　日
                 臺 北 高 等 行 政 法 院   第 三 庭
                                審 判 長 法  官　鄭忠仁
                                         法  官　侯東昇
                                         法  官　楊莉莉
右為正本係照原本作成。
如不服本判決，應於送達後二十日內，向本院提出上訴狀並表明上訴理由，如於本判
決宣示後送達前提起上訴者，應於判決送達後二十日內補提上訴理由書（須按他造人
數附繕本）。
中　　華　　民　　國　　九十三　　　年　　　 六　 　　月　　   十     　日
            　　　　　　　　    　       書記官  王俊權
